臺灣基隆地方法院刑事判決　
111年度金訴字第111號
公  訴  人  臺灣基隆地方檢察署檢察官
被      告  周紫涵



上列被告因洗錢防制法等案件，經檢察官提起公訴（110年度偵
字第5961號），本院判決如下：
    主  文
本件公訴不受理。
    理  由
一、公訴意旨：如附件之臺灣基隆地方檢察署110年度偵字第596
    1號起訴書所載內容。
二、按被告死亡者，應諭知不受理之判決，且諭知不受理之判決
    得不經言詞辯論為之，刑事訴訟法第303條第5款、第307條
    分別定有明文。
三、查，被告周紫涵因洗錢防制法等案件，經檢察官提起公訴如
    附件所示，於111年3月16日繫屬於本院，迨於本院審理時之
    111年8月8日死亡，此有被告周紫涵之戶役政連結作業系統
    查詢「被告個人基本資料」、臺灣高等法院被告前案紀錄表
    各1件在卷可稽，是被告周紫涵於檢察官提起公訴後，於本
    院審理中死亡，因本件訴訟當事人主體已不存在，揆諸上開
    規定，本件爰不經言詞辯論，逕為諭知不受理之判決。
四、據上論斷，應依刑事訴訟法第303條第5款、第307條，判決
    如主文。
中　　華　　民　　國　　111 　年　　8 　　月　　24　　日
                  刑事第三庭審判長法  官  簡志龍　
                                  法  官  藍君宜 
                                  法  官  施添寶
以上正本證明與原本無異。
如不服本判決應於收受送達後20日內向本院提出上訴書狀，並應
敘述具體理由；其未敘述上訴理由者，應於上訴期間屆滿後20日
內向本院補提理由書(均須按他造當事人之人數附繕本)「切勿逕
送上級法院」。因疫情而遲誤不變期間，得向法院聲請回復原狀
。
告訴人或被害人如對於本判決不服者，應具備理由請求檢察官上
訴，其上訴期間之計算，係以檢察官收受判決正本之日期為準。
中　　華　　民　　國　　111 　年　　8 　　月　　25　　日
                                  書記官  陳怡文
附件：臺灣基隆地方檢察署檢察官起訴書
                                     110年度偵字第5961號
　　被　　　告　周紫涵　女　58歲（民國00年0月00日生）
　　　　　　　　　　　  籍設桃園市○○區○○○街000號○                             ○○○○○○○○）
　　　　　　　　　　  　現居臺北市○○區○○○路00巷00      號 5樓之1
　　　　　　　　　　　　國民身分證統一編號：Z000000000號
上列被告因詐欺等案件，業經偵查終結，認應提起公訴，茲將犯
罪事實及證據並所犯法條分敘如下：
        犯罪事實
一、周紫涵明知無正當理由徵求他人提供金融帳戶之帳號者，極
    有可能利用該等帳戶為與財產有關之犯罪工具，而可預見金
    融帳戶被他人利用以遂行渠等為詐欺犯罪，且為真實姓名年
    籍不詳之人提領、轉匯來源不明之款項，亦有可能與財產犯
    罪相關，仍基於前開結果發生不違背其本意之不確定故意，
    而與真實姓名年籍不詳之詐欺集團成員共同基於詐欺取財、
    洗錢之犯意聯絡，先將其所申辦之中華郵政帳號000-000000
    00000000號帳戶（下稱本案郵局帳戶），向現代財富科技有
    限公司所經營之MaiCoin平台，申請註冊及辦理驗證取得遠
    東國際商業銀行虛擬帳號000-0000000000000000帳戶（下稱
    本案遠東銀行帳戶）後，即將本案遠東銀行帳戶提供予真實
    姓名年籍不詳之詐欺集團成員，作為詐欺取財、洗錢之犯罪
    工具所用。嗣該真實姓名年籍不詳之詐欺集團成員取得本案
    遠東銀行帳戶後，即於民國110年6月9日下午2時27分許，偽
    以警察、富邦銀行行員之身分，向葉秋玲佯稱：其所申設之
    銀行帳戶，因涉及詐欺案件而遭凍結，為順利退款，需將帳
    戶內款項轉出等語，致葉秋玲陷於錯誤，因而在其位於基隆
    市信義區義一路住處（實際地址詳卷），以網路轉帳之方式
    ，於110年6月10日早上11時58分許、中午12時1分許及中午1
    2時8分許分別匯款新臺幣（下同）4萬9985元、4萬9985元及
    4萬7130元至本案郵局帳戶，周紫涵再依該詐欺集團成員之
    指示，於同日中午12時17分許將14萬3780元匯款至本案遠東
    銀行帳戶，並將上開款項購入5152.38單位之泰達幣（USDT
    ），復移轉至詐欺集團成員所指定之外部支付地址（0x09F2
    Ec199a819DDf4c10EA5D9aFe8F64Cc2ADf95），以此方式掩飾
    或隱匿上開詐欺款項之去向。嗣經葉秋玲事後察覺有異，報
    警處理，而循線查獲。
二、案經葉秋玲訴由桃園市政府警察局大園分局報告偵辦。
        證據並所犯法條
一、證據清單及待證事實：
編號 證據名稱 待證事實 1 被告周紫涵於本署偵查中之供述。 證明被告有於前開時間將告訴人葉秋玲所匯之款項，轉匯至本案遠東銀行帳戶之事實。 2 (1)告訴人葉秋玲之指  訴。 (2)臺北富邦網路銀行匯款紀錄截圖。  (3)與真實姓名年籍不詳詐欺集團成員之通話紀錄擷圖。 (4)內政部警政署反詐騙諮詢專線紀錄表、基隆市警察局第二分局信六路派出所受理詐騙帳戶通報警示簡便格式表、金融機構聯防機制通報單。 證明真實姓名年籍不詳之詐欺集團成員，有以上開詐騙方式詐欺告訴人，致告訴人陷於錯誤，因而於110年6月10日早上11時58分許、中午12時1分許及中午12時8分許分別匯款4萬9985元、4萬9985元及4萬7130元至本案郵局帳戶之事實。 3 被告與真實姓名年籍不詳之人之LINE對話紀錄翻拍照片。 證明被告有依真實姓名年籍不詳之人之指示，於110年6月10日中午12時17分許將14萬3780元匯款至本案遠東銀行帳戶之事實。 4 本案郵局帳戶之申登人資料及歷史交易明細紀錄、遠東國際商業銀行股份有限公司111年1月6日遠銀詢字第1110000053號函、現代財富科技有限公司111年1月14日現代財富法字第111011401號函。 證明被告有以本案郵局帳戶向現代財富科技有限公司所經營之MaiCoin平台，申請註冊取得本案遠東銀行帳戶，而告訴人於上開時間匯款至本案遠東銀行帳戶之事實。 5 MaiCoin平台註冊資料。 證明被告有以本案郵局帳戶，向現代財富科技有限公司所經營之MaiCoin平台，申請註冊及辦理驗證取得本案遠東銀行帳戶，被告取得告訴人葉秋玲所匯入之14萬3780元款項後，於110年6月10日中午12時32分許，購買5152.38單位之泰達幣（USDT），復於同日下午1時12分許移轉至詐欺集團成員所指定之外部支付地址（0x09F2Ec199a819DDf4c10EA5D9aFe8F64Cc2ADf95）。 
二、訊據被告周紫涵固坦承有於前開時間，依真實姓名年籍不詳
    之人之指示，將匯入至本案郵局帳戶之款項，再行轉匯至本
    案遠東銀行帳戶，惟矢口否認有何上開犯行，辯稱：伊只是
    應徵一間公司之外務，工作內容是每天要上線報到，等待消
    息通知，並依指示轉匯款項，主觀上並無詐欺、洗錢之犯意
    等語，惟查：被告對於其所應徵之職務均一無所悉，且無法
    清楚敘明其應徵工作之內容，實與一般應徵工作之情形有異
    ，又被告先前並無接觸過虛擬貨幣之經驗，亦與真實姓名年
    籍不詳之人素未蒙面，為被告於偵查中所自陳，惟該真實姓
    名年籍不詳之人卻願意聘僱被告操作虛擬貨幣，且毫無顧慮
    地將10萬元以上之現金匯至本案郵局帳戶，亦與投資金融產
    品仰賴高度信任性及專業性之常情不符，參以被告先前擔任
    過會計、門市店長、自營業、倉庫管理員之職務，每日工時
    達10小時，日薪約2,150元，而本件所應徵之工作，僅需在
    線上等候指示轉匯款項，即可獲取1,500元之日薪，待遇相
    較之下異常豐厚，況被告於偵查中亦陳稱：「我有問過他我
    都沒有做過，這樣子可以嗎，他說這個很好學，我曾經有覺
    得這個不合理，就是我明明不會操作，但是還是可以應徵到
    工作。」等語，是足認被告主觀上有詐欺取財、洗錢之不確
    定故意甚明，故被告前開辯詞，實難有據。
三、按刑法關於正犯、幫助犯之區別，係以其主觀之犯意及客觀
    之犯行為標準，凡以自己犯罪之意思而參與犯罪，無論其所
    參與者是否犯罪構成要件之行為，皆為正犯，其以幫助他人
    犯罪之意思而參與犯罪，其所參與者，苟係犯罪構成要件之
    行為，亦為正犯。如以幫助他人犯罪之意思而參與犯罪，其
    所參與者又為犯罪構成要件以外之行為，則為從犯，最高法
    院95年度台上字第3886號判決意旨亦同。所謂參與犯罪構成
    要件以外之行為者，指其所參與者非直接構成某種犯罪事實
    之內容，而僅係助成其犯罪事實實現之行為而言，苟已參與
    構成某種犯罪事實之一部，即屬分擔實施犯罪之行為，雖僅
    以幫助他人犯罪之意思而參與，亦仍屬共同正犯，最高法院
    27年上字第1333號號判例意旨亦同。經查，被告周紫涵除提
    供本案郵局帳戶供前開詐欺集團作為詐欺受款帳戶外，更親
    自提領告訴人葉秋玲受騙後所匯入之詐欺款項，是其所為顯
    已參與詐欺取財犯罪事實之一部，即屬分擔實行詐欺取財罪
    之構成要件行為，自應論以詐欺取財罪之正犯罪嫌。核被告
    所為，係犯刑法第339條第1項之詐欺取財罪、洗錢防制法第
    2條第2款而犯同法第14條第1項之洗錢罪嫌。被告以一行為
    ，同時涉犯上開2罪名，為想像競合犯，應依刑法第55條規
    定從一重之洗錢罪處斷。被告與所屬詐欺集團其他不詳成員
    間，有犯意聯絡及行為分擔，請論以共同正犯。另關於被告本
    案犯罪所得，倘於裁判前未能實際合法發還告訴人，併請依
    刑法第38條之1第1項前段規定宣告沒收，或依同條第3項規
    定於全部或一部不能沒收或不宜執行沒收時，追徵其價額。
四、依刑事訴訟法第251條第1項提起公訴。
    此　致
臺灣基隆地方法院
中　　華　　民　　國　 111　　年　　2　　月　　  9　　日
                              檢  察  官  陳怡龍
                                          陳淑玲
本件正本證明於原本無異
中　　華　　民　　國 　111　　年  　2     月    25    日
                              書  記  官  周浚瑋 
附錄本案所犯法條全文 
中華民國刑法第339條
（普通詐欺罪）
意圖為自己或第三人不法之所有，以詐術使人將本人或第三人之
物交付者，處 5 年以下有期徒刑、拘役或科或併科 50 萬元以
下罰金。
以前項方法得財產上不法之利益或使第三人得之者，亦同。
前二項之未遂犯罰之。

洗錢防制法第2條
本法所稱洗錢，指下列行為：
一、意圖掩飾或隱匿特定犯罪所得來源，或使他人逃避刑事追訴
    ，而移轉或變更特定犯罪所得。
二、掩飾或隱匿特定犯罪所得之本質、來源、去向、所在、所有
    權、處分權或其他權益者。
三、收受、持有或使用他人之特定犯罪所得。

洗錢防制法第14條
有第二條各款所列洗錢行為者，處 7 年以下有期徒刑，併科新
臺幣 5 百萬元以下罰金。
前項之未遂犯罰之。
前二項情形，不得科以超過其特定犯罪所定最重本刑之刑。